臺灣彰化地方法院民事判決
110年度訴字第75號
原      告  吳彥彬  


被      告  張雅莉  
上列當事人間請求返還機器設備事件，本院於民國110年3月24日
言詞辯論終結，判決如下：
    主  文
原告之訴駁回。
訴訟費用由原告負擔。
    事實及理由
一、按原告於判決確定前，得撤回訴之全部或一部；民事訴訟法
    第262條第1項前段定有明文。查本件被告具狀提起反訴，惟
    反訴部分尚未經兩造進行言詞辯論，嗣又具狀撤回反訴，故
    已生撤回反訴之效力。
二、原告聲明求為判決被告應將CNC綜合加工機1台（規格及型  
    式：XV1020A，製造廠商永進，廠牌永進，出廠年月日2011 
     年6月），以及立式綜合加工機1台（規格及型式：NXV102 
     0A，製造廠商永進，廠牌永進，出廠年月日2017年7月）（
      以下稱系爭機器2台）返還至彰化縣○○鄉○○路00巷00號並
    回復原狀。主張略以:原安置於彰化縣○○鄉○○路00巷00號之
    系爭機器2台，為所有人駿滕工業有限公司設定抵押予原告
    ，並經經濟部登記在案，被告占用該機器並無正當權源，無
    權占有該機器，因此依民法第767條及第179條規定，請求返
    還系爭機器並回復原狀。被告在109年11月8日就已經知道系
    爭機器有設定動產抵押，此有原告母親邱惠玲與被告及駿滕
    公司法定代理人配偶張憲統的協議書可證，被告必須將原告
    母親的支票退還給我們，但並沒有收到支票。11月30日被告
    在現場要將機器搬走時，原告請被告提出對方轉讓的證明或
    是他們之前的債權關係，但被告沒有提出相關證明，原告不
    確定被告所提讓渡書之真實性，原告不熟悉法令，只是因為
    東西被拿走，希望盡快找到機器。被告說搬走機器當天是駿
    滕公司負責人跟他的配偶讓被告帶走的，但我們到現場的時
    候，其實根本找不到負責人，只有對造在場，而且機器已經
    在大卡車上了等語。
三、被告答辯聲明求為判決原告之訴駁回。答辯略以:原告並非
    系爭機器2台之所有權人，原告起訴請求返還，恐有誤會。
    系爭機器2台是原所有權人讓渡並交付給被告，原告與原所
    有權人之間無債權債務關係，卻就系爭機器2台設定動產抵
    押權，動機即有可疑，原所有權人並未告知被告有動產抵押
    權這件事，被告持有原告母親的票卻跳票，原告母親說要塗
    銷系爭機器的抵押權將機器讓給被告。原告提出之經濟部動
    產擔保交易登記證明書，登記並不完全，只有品牌沒有登記
    正確型號、機身號碼。11月30日當天被告是與駿滕公司負責
    人會同永靖派出所4位警員，到場一起開門將機器拖走，當
    天張憲統也有協助讓被告搬機器，被告有將讓渡契約書出示
    給警方看，可以傳喚永靖派出所警員作證等語。
四、兩造不爭執事項:
  ㈠系爭機器2台，原所有人為駿滕工業有限公司。
五、得心證之理由
  ㈠查系爭機器2台原所有人為駿滕工業有限公司，為兩造所不爭
    執，且有經濟部函附之經濟部動產擔保交易登記證明書可參
    ，應可信為真實。
  ㈡原告主張其為系爭機器2台之抵押權人，被告於109年11月30
    日將系爭機器2台搬走，占用並無正當權源，故依民法第767
    條、第179條規定請求被告將系爭機器返還回復原狀等語，
    則為被告所爭執，並答辯如前所述。按民法第767條規定，
    所有人對於無權占有或侵奪其所有物者，得請求返還之。對
    於妨害其所有權者，得請求除去之。有妨害其所有權之虞者
    ，得請求防止之。前項規定，於所有權以外之物權，準用之
    。查原告主張其為系爭機器2台之動產抵押權人等語，雖提
    出經濟部動產擔保交易登記證明書為佐，然動產抵押權並非
    以占有標的物為內容，在所有物妨害除去請求權及妨害預防
    請求權固可準用，但所有物返還請求權則因抵押權人無占有
    標的物之權，因此未能準用所有返還請求權。再按民法第17
    9條規定，無法律上之原因而受利益，致他人受損害者，應
    返還其利益。復按不當得利分為基於給付而生之不當得利（
    給付不當得利）以及基於其他事由而發生之不當得利（非給
    付不當得利）。非給付不當得利之類型，判斷是否該當不當
    得利之成立要件時，應依權益歸屬內容而為判斷，亦即違反
    權益歸屬對象，而取得其應得利益者，即屬欠缺法律上之原
    因，應構成不當得利。查原告為系爭機器2台之動產抵押權
    人，並無占有系爭機器2台之權，因此縱使被告取得系爭機
    器2台之占有，然占有利益在權益歸屬上仍非原告所能享有
    ，不能認為原告因此受有損害。從而，原告上開請求，為無
    理由，應予駁回。
　㈢本件事證已經明確，兩造其餘攻擊、防禦方法及所提之證據
    ，經斟酌後認為對於判決結果並無影響，就不再逐一論述，
    附此敘明。
六、訴訟費用負擔之依據：民事訴訟法第78條。
中　　華　　民　　國　　110 　年　　4 　　月　 21 　　日
                  民事第二庭    法　官　陳弘仁
以上正本係照原本作成。
如對判決上訴，應於判決送達後20日內向本院提出上訴狀。如委
任律師提起上訴者，應一併繳納上訴審裁判費。
中　　華　　民　　國　　110 　年　　4 　　月　 21 　　日
                                書記官　許雅涵